臺灣臺北地方法院刑事判決　　　　　　　99年度訴字第2074號
公　訴　人　臺灣臺北地方法院檢察署檢察官
被　　　告　李子奕
選任辯護人　財團法人法律扶助基金會劉安桓律師
上列被告因違反臺灣地區與大陸地區人民關係條例等案件，經檢
察官提起公訴（99年度偵字第15001 號），本院判決如下：
    主  文
李子奕共同意圖營利而違反不得使大陸地區人民非法進入臺灣地
區之規定，處有期徒刑壹年捌月。緩刑年。
    事  實
一、李子奕自民國95、96年間起擔任址設臺中市○○○路177 號
    臺灣企業經理人協進會之秘書處主任，負責邀請大陸地區人
    民來臺進行經貿參訪，為從事業務之人。詎李子奕明知大陸
    地區人民非經主管機關許可，不得進入臺灣地區，且不得使
    大陸地區人民非法進入臺灣地區，竟意圖營利，與大陸地區
    廣東省廣州市「粵僑國際旅行社」之人員即真實姓名年籍不
    詳、自稱「洪興」之成年男子基於使大陸地區人民非法進入
    臺灣地區之犯意聯絡，於98年9 月間，李子奕明知如附表所
    示王萊等14名大陸人士來臺之目的並非為參加臺北國際電子
    展覽會等商務訪問活動，仍與「洪興」約定每申請一位大陸
    人士許可進入臺灣，「洪興」即給付李子奕新臺幣（下同）
    1,000 元之報酬，而由李子奕以臺灣企業經理人協進會邀請
    如附表所示王萊等14名大陸人士來臺參加臺北國際電子展覽
    會等商務訪問活動之名義，為如附表所示王萊等14名大陸人
    士辦理申請進入臺灣事宜，李子奕遂在臺中市○○區○○路
    三段376 巷19號之臺灣企業經理人協進會秘書處辦公室內，
    以該會名義擬具內容不實之「大陸人士來臺從事商務相關活
    動團體名冊」、「大陸地區專業人士申請來臺從事相關活動
    理由及計畫書」、「大陸地區王萊等14人來臺從事相關活動
    行程表」等文件，再交付該會不知情之秘書處秘書長張景雲
    蓋用該會及理事長蔡茂賢之印章後，連同由「洪興」所交付
    之任職證明等不實文件，由李子奕於大陸地區人民入出臺灣
    地區申請書之代申請人欄處簽名後，於98年9 月29日，以大
    陸地區人民來臺從事商務考察為由，為如附表所示王萊等14
    名大陸人士申請入境許可，而持向內政部入出國及移民署（
    下稱移民署）遞件而行使之，使該管公務員實質審查後，於
    98年10月6 日據以核准前開大陸地區人民入境臺灣地區，致
    如附表所示編號1 至編號9 及編號13至編號14之王萊等11人
    於附表所示時間以從事商務活動為由，非法進入臺灣地區，
    另如附表所示編號10至編號12之郭映春等3 人則未入境來臺
    而未遂，足以生損害於臺灣企業經理人協進會及主管機關對
    大陸地區人民申請入境審查之正確性，李子奕亦因此向「洪
    興」領得1 萬4,000 元之代辦費用。嗣因大陸人士盧燕玲（
    所涉違反入出國及移民法罪嫌部分，業經臺灣高雄地方法院
    檢察署為職權不起訴處分）逾期居留而向移民署專勤事務第
    二大隊高雄市專勤隊自首，始循線查悉上情。
二、案經內政部入出國及移民署專勤事務第二大隊高雄市專勤隊
    報告臺灣高雄地方法院檢察署呈請臺灣高等法院檢察署檢察
    長令轉臺灣臺北地方法院檢察署檢察官偵查起訴。
    理  由
一、上開犯罪事實，業據被告李子奕於本院審理中坦承不諱（見
    本院卷第50頁正面），核與證人盧燕玲、張希聖、張景雲、
    證人即盧燕玲之男友王丞鴻於警詢、檢察事務官訊問時所證
    述之情節相合（見臺灣高雄地方法院檢察署99年度偵字第16
    336 號卷第8 至10頁、第17至19頁、第38至39頁、第43至45
    頁、第51至53頁、第111 至112 頁），並有盧燕玲之大陸地
    區人民入出臺灣地區申請書、在職證明及中華民國入出境許
    可證等影本、大陸人士來台從事商務相關活動團體名冊、活
    動行程表、理由及計劃書等影本、王萊等14人之大陸地區人
    民申請來台查詢及入出境紀錄查詢資料等在卷可佐（見同上
    偵字卷第60至107 頁），堪認被告之自白與事實相符。本件
    事證明確，被告之犯行可以認定，自應依法論科。
二、按臺灣地區與大陸地區人民關係條例第79條第2 項之意圖營
    利而違反同條例第15條第1 款規定，使大陸地區人民非法進
    入臺灣地區之既未遂判斷標準，係以大陸人地區人民是否入
    境為標準（最高法院100 年度台上字第831 號判決要旨參照
    ），如附表所示編號10至12之郭映春等3 人固據被告提出入
    境申請，並經移民署核准，惟其等3 人因故未入境，依上說
    明，被告此部分所為即屬未遂。另按臺灣地區與大陸地區人
    民關係條例第79條違反第15條第1 款規定，使大陸地區人民
    非法進入臺灣地區罪，係侵害國家法益之罪。無論其以一行
    為使大陸地區人民非法進入臺灣地區之人數多寡，均僅成立
    一罪，不以其使大陸地區人民非法進入臺灣地區之人數計其
    罪數（最高法院88年度台上字第5596號判決意旨可資參照）
    。是核被告所為，係犯臺灣地區與大陸地區人民關係條例第
    79條第2 項之意圖營利而違反同條例第15條第1 款不得使大
    陸地區人民非法進入臺灣地區罪、刑法第216 條、第215 條
    之行使業務登載不實文書罪，檢察官起訴意旨認尚涉犯臺灣
    地區與大陸地區人民關係條例第79條第2 項、第4 項之意圖
    營利而違反同條例第15條第1 款不得使大陸地區人民非法進
    入臺灣地區未遂罪，容有誤會。又被告所為業務登載不實文
    書之低度行為，為行使之高度行為所吸收，不另論罪。被告
    與「洪興」間就前開犯行有犯意聯絡及行為分擔，皆為共同
    正犯。被告所犯上開意圖營利使大陸地區人民非法進入臺灣
    地區罪及行使業務登載不實文書罪，係屬以一行為觸犯數罪
    名，為想像競合犯，應從一重之意圖營利使大陸地區人民非
    法進入臺灣地區罪論處。
三、按臺灣地區與大陸地區人民關係條例第79條第2 項之修正罰
    則，其立法目的係因所謂「蛇頭」（即安排大陸地區人民偷
    渡至大陸地區以外地區之人）引介大陸偷渡客進入台灣地區
    ，日趨猖狂，對社會秩序及國家安全之危害，甚為嚴重，有
    特別加重其刑罰之必要。故該條規範對象，主要係針對慣常
    性引介大陸偷渡客進入我國之人為主，因其等經常藉由大批
    非法引介大陸人士來台牟利，對國家安全造成之風險特別嚴
    重，並因此獲得鉅額利益，為從根本上阻絕此種對國家安全
    有高危險行為之經濟上誘因，自有必要特別以嚴厲之刑罰手
    段嚇阻；惟就單一性之使大陸人士非法來台行為，縱行為人
    因此謀得利益，仍不應與上揭經常性之蛇頭所獲利益相提並
    論，惡性亦難相比擬，此時倘仍將專為牟取暴利之蛇頭而特
    設之重罰，強加於僅為蠅頭小利、危害性較微之行為人，非
    無以大砲打小鳥之嫌。經查本件被告並非職業蛇頭，於本件
    獲利亦非高，此時倘仍以該條重罰被告3 年以上之重刑，非
    但流於苛酷，亦有違國民之法律感情，故就被告所犯情節觀
    之，實屬情輕法重，其犯罪情狀顯可憫恕，認科以最低度刑
    仍嫌過重，爰依刑法第59條規定，就被告違反臺灣地區與大
    陸地區人民關係條例第79條第2 項之罪部分，酌量減輕其刑
    。爰審酌被告無前科紀錄，有臺灣高等法院被告前案紀錄表
    在卷可稽，被告明知如附表所示王萊等14人來臺目的並非參
    加臺北國際電子展覽會等商務訪問活動，竟為謀取利益，欲
    使其等14人以商務考察之名義進入臺灣地區，破壞主管機關
    對於兩岸人民交流之管制，對於臺灣地區之安全及社經秩序
    造成潛在影響，實有非是，兼衡如附表所示編號1 至編號9
    及編號13至編號14之王萊等11人進入臺灣地區之時間，及被
    告坦承犯行，教育程度為高中畢業等一切情狀，量處如主文
    所示之刑。
四、被告前未曾因故意犯罪而受有期徒刑以上刑之宣告，此有上
    開前案紀錄表可按，其因一時失慮，觸犯刑責，犯後亦知所
    悔悟，並慮及被告目前罹有慢性B 型病毒性肝炎併肝硬化，
    身體狀況欠佳，其本案所涉情節尚非重大等情，信被告經此
    偵、審程序，已得到警惕而無再犯之虞，本院認以暫不執行
    宣告之刑為適當，爰依刑法第74條第1 項第1 款之規定，諭
    知緩刑3 年，以勵自新。
據上論斷，應依刑事訴訟法第299 條第1 項前段，臺灣地區與大
陸地區人民關係條例第79條第2 項，刑法第11條前段、第28條、
第216 條、第215 條、第55條、第59條、第74條第1 項第1 款，
刑法施行法第1 條之1 ，判決如主文。
本案經檢察官曹哲寧到庭執行職務。
中    華    民    國    100   年    5     月    12    日
                  刑事第十九庭  審判長法  官  李明益
                                      法  官  紀凱峰
                                      法  官  高若珊
上正本證明與原本無異。
如不服本判決應於收受送達後10日內向本院提出上訴書狀，並應
敘述具體理由；其未敘述上訴理由者，應於上訴期間屆滿後20日
內向本院補提理由書（均須按他造當事人之人數附繕本）「切勿
逕送上級法院」。
                                      書記官  蔡文揚
中    華    民    國    100   年    5     月    12    日
附錄論罪科刑法條：
臺灣地區與大陸地區人民關係條例第79條
（罰則）
違反第 15 條第 1 款規定者，處 1 年以上 7 年以下有期徒刑
，得併科新臺幣 1 百萬元以下罰金。
意圖營利而犯前項之罪者，處 3 年以上 10 年以下有期徒刑，
得併科新臺幣 5 百萬元以下罰金。
前二項之首謀者，處 5 年以上有期徒刑，得併科新臺幣 1 千萬
元以下罰金。
前三項之未遂犯罰之。
中華民國船舶、航空器或其他運輸工具所有人、營運人或船長、
機長、其他運輸工具駕駛人違反第 15 條第 1 款規定者，主管
機關得處該中華民國船舶、航空器或其他運輸工具一定期間之停
航，或廢止其有關證照，並得停止或廢止該船長、機長或駕駛人
之職業證照或資格。
中華民國船舶、航空器或其他運輸工具所有人，有第 1 項至第
4 項之行為或因其故意、重大過失致使第三人以其船舶、航空器
或其他運輸工具從事第 1 項至第 4 項之行為，且該行為係以運
送大陸地區人民非法進入臺灣地區為主要目的者，主管機關得沒
入該船舶、航空器或其他運輸工具。所有人明知該船舶、航空器
或其他運輸工具得沒入，為規避沒入之裁處而取得所有權者，亦
同。
前項情形，如該船舶、航空器或其他運輸工具無相關主管機關得
予沒入時，得由查獲機關沒入之。
中華民國刑法第216條
（行使偽造變造或登載不實之文書罪）
行使第 210 條至第 215 條之文書者，依偽造、變造文書或登載
不實事項或使登載不實事項之規定處斷。
中華民國刑法第215條
（業務上文書登載不實罪）
從事業務之人，明知為不實之事項，而登載於其業務上作成之文
書，足以生損害於公眾或他人者，處3年以下有期徒刑、拘役或5
百元以下罰金。
附表：
┌──┬──────┬───────────┬────────┐
│編號│大陸人士姓名│申請時之任職單位及職稱│非法進入臺灣日期│
├──┼──────┼───────────┼────────┤
│  1 │王萊        │北京佳夔石油工程技術有│98年10月8日     │
│    │            │限公司總經理          │                │
├──┼──────┼───────────┼────────┤
│  2 │周秋鴻      │河南省遠洋集團有限公司│98年10月9日     │
│    │            │副總經理              │                │
├──┼──────┼───────────┼────────┤
│  3 │孫新華      │立雄電子有限責任公司總│98年10月9日     │
│    │            │經理                  │                │
├──┼──────┼───────────┼────────┤
│  4 │王思賽      │立雄電子有限責任公司財│98年10月9日     │
│    │            │務部副總經理          │                │
├──┼──────┼───────────┼────────┤
│  5 │趙維敏      │立雄電子有限責任公司電│98年10月9日     │
│    │            │子設備組副總經理      │                │
├──┼──────┼───────────┼────────┤
│  6 │劉仔文      │立雄電子有限責任公司董│98年10月9日     │
│    │            │事                    │                │
├──┼──────┼───────────┼────────┤
│  7 │曾慶益      │立雄電子有限責任公司董│98年10月9日     │
│    │            │事                    │                │
├──┼──────┼───────────┼────────┤
│  8 │劉淑蘭      │上海實耐寶商貿有限公司│98年10月9日     │
│    │            │副總經理              │                │
├──┼──────┼───────────┼────────┤
│  9 │李戈壁      │上海實耐寶商貿有限公司│98年10月9日     │
│    │            │採購部副總經理        │                │
├──┼──────┼───────────┼────────┤
│ 10 │郭映春      │上海實耐寶商貿有限公司│未入境          │
│    │            │董事                  │                │
├──┼──────┼───────────┼────────┤
│ 11 │金婭        │上海實耐寶商貿有限公司│未入境          │
│    │            │經理                  │                │
├──┼──────┼───────────┼────────┤
│ 12 │王新民      │東莞市彩星機械設備有限│未入境          │
│    │            │公司總經理            │                │
├──┼──────┼───────────┼────────┤
│ 13 │孫雪梅      │東莞市彩星機械設備有限│98年10月10日    │
│    │            │公司副總經理          │                │
├──┼──────┼───────────┼────────┤
│ 14 │盧燕玲      │東莞市彩星機械設備有限│98年10月9日     │
│    │            │公司財務部經理        │                │
└──┴──────┴───────────┴────────┘